【裁判字號】    95,裁,1306
【裁判日期】    950622
【裁判案由】    綜合所得稅
【裁判全文】
最  高  行  政  法  院  裁  定
                                     95年度裁字第01306號
上  訴  人  乙○○
訴訟代理人  甲○○
被 上訴 人  財政部臺灣省北區國稅局
代  表  人  許虞哲
上列當事人間因綜合所得稅事件，上訴人對於中華民國93年12月
6日臺北高等行政法院93年度簡字第1217號判決，提起上訴，本
院裁定如下：
    主  文
上訴駁回。
上訴審訴訟費用由上訴人負擔。
    理  由
一、按對於適用簡易程序之裁判提起上訴或抗告，須經本院許可
    ，且該許可以訴訟事件所涉及之法律見解具有原則性者為限
    ，行政訴訟法第235條定有明文。所謂法律見解具有原則性
    ，係指該事件所涉及之法律問題意義重大，而有加以闡釋之
    必要情形而言，如對行政命令是否牴觸法律所為之判斷；或
    就同類事件高等行政法院所表示之見解相互牴觸，有由本院
    統一法律上意見或確認其意見之必要情形屬之。次按「個人
    之綜合所得總額，以其全年下列各類所得合併計算之：．．
    ．第四類：利息所得：凡公債、公司債、金融債券、各種短
    期票券、存款及其他貸出款項利息之所得：．．．」、「納
    稅義務人之配偶，及合於第17條規定得申報減除扶養親屬免
    稅額之受扶養親屬，有前條各類所得者，應由納稅義務人合
    併報繳。」分別為行為時所得稅法第14條第1項第4類及第15
    條第1項所明定。又按「（第1項）稅捐之核課期間，依下列
    規定：一、依法應由納稅義務人申報繳納之稅捐，已在規定
    期間內申報，且無故意以詐欺或其他不正當方法逃漏稅捐者
    ，其核課期間為5年。．．．（第2項）在前項核課期間內，
    經另發現應徵之稅捐者，仍應依法補徵或並予處罰，在核課
    期間內未經發現者，以後不得再補稅處罰。」「前條第1項
    核課期間之起算，依下列規定：一、依法應由納稅義務人申
    報繳納之稅捐，已在規定期間內申報者，自申報日起算。．
    ．．。」稅捐稽徵法第21條、第22條第1款定有明文。而「
    個人綜合所得稅之課徵係以收付實現為原則，有利息約定之
    抵押借款業已登記於公文書，稅捐稽徵機關對債權人即可作
    有按時收取利息之推定，茍債權人主張未收付實現有利於己
    之事實者，應負舉證責任。」本院70年判字第117號著有判
    例可稽。末按「簡易訴訟程序之裁判得不經言詞辯論為之。
    」「判決書內之事實、理由，得不分項記載，並得僅記載其
    要領。」為行政訴訟法第233條第1項、第234條所規定。
二、本件上訴人民國（下同）83年度綜合所得稅結算申報，經被
    上訴人依地政機關通報資料，核定上訴人之配偶甲○○當年
    度抵押利息所得計5筆，併課上訴人當年度綜合所得稅，上
    訴人不服，循序提起行政訴訟，主張該5筆抵押借款，已先
    後於81年2月28日、82年5月30日、81年3月30日清償，迄未
    付息，惟債務人均疏未辦理塗銷抵押登記，迄89年12月12日
    甲○○始主動向地政事務所辦理塗銷登記，並提出債務人林
    英武、林武竹之切結書及甲○○之債務清償證明為證等語。
    原判決以，查前述5筆抵押借款，若確於81年至82年間清償
    ，依據常人之經驗，債務人必會急於辦理抵押塗銷，惟3位
    抵押債務人卻均未辦理塗銷5筆抵押登記，且上訴人迄未能
    具體明確提出其受領清償該5筆債權之資金流程，上訴人所
    提前述資料，證據力薄弱。各年度先後債務清償證明書亦有
    不一致之處，不足推翻被上訴人依業已登記於公文書所為有
    收取利息之認定。又本件上訴人於84年3月25日申報，被上
    訴人於85年9月5日核定稅額，同年10月16日發單補徵，因89
    年3月25日星期六週休二日；3月26日星期日放假，稅單於89
    年3月27日送達，未逾核課期間，因而駁回上訴人之訴。
三、上訴意旨略以：申請復查係法律賦予上訴人之權利，而復查
    時間在一般公文處理上2週或1個月，即應告知復查之結果，
    惟本案復查程序長達2年5個月，則被上訴人渺視上訴人之權
    利甚明，原判決對此未予詳究，顯有違背司法院釋字第371
    號解釋意旨，係屬侵害上訴人憲法上之權利。次查，本案雖
    屬簡易訴訟，惟原審並未踐行「準備程序」，顯有漠視上訴
    人之權利，其判決自屬不當。再者，林英武、林武竹、徐秋
    山3人未辦理抵押權塗銷登記，係因當時颱風造成洪水，而
    使相關證件遺失，致無法辦理抵押權塗銷登記，惟被上訴人
    及原審對此未予詳查，其認定之事實明顯違反經驗法則，其
    判決自屬違誤。又被上訴人及原審援引本院70年判字第117
    號判例及36年判字第16號判例作為本案抗辯及判決之基礎，
    惟本案與前揭兩判例之情節，並非相同，本不應予以援用；
    而被上訴人及原判決既予援用，亦未說明援用之原因，故原
    判決自有不當。末查，上訴人之配偶既已承認林英武等3人
    已清償債務，並分別退還該3人之他項權利證明書正本，按
    民法第310條及第325條之規定，債之關係即已消滅，自無利
    息所得可言。綜上，原判決顯有行政訴訟法236條、第98條
    第3項前段適用法規引用錯誤與不當，對於本案之判決結果
    顯有影響，請求撤銷訴願決定及原處分不利於上訴人部分等
    語。
四、經查，上訴人前開所指各節，無非係就原審於上訴人有無系
    爭利息所得所為取捨證據、認定事實之職權行使，指摘其為
    不當，並無所涉及之法律見解，具有原則上之重要情事，上
    訴人提起上訴，不合首揭規定，不應許可，其上訴難謂合法
    ，應予駁回。
五、依行政訴訟法第249條第1項前段、第104條、民事訴訟法第
    95條、第78條，裁定如主文。
中    華    民    國    95    年    6     月    22    日
                  第二庭審判長法  官  廖  政  雄
                              法  官  林  清  祥
                              法  官  鍾  耀  光
                              法  官  姜  仁  脩
                              法  官  胡  國  棟
以  上  正  本  證  明  與  原  本  無  異
中    華    民    國    95    年    6     月    22    日
                              書記官  陳  盛  信


司法院資訊處製作；財團法人民間司法改革基金會備份。
